臺灣桃園地方法院民事判決　九十一年度簡上字第一一三號
　　上　訴　人　丙○○
　　訴訟代理人　甲○○
　　被上訴人　　華南商業銀行股份有限公司
　　法定代理人　乙○○
　　訴訟代理人　丁○○
右當事人間請求給付票款事件，上訴人對於中華民國九十一年六月十四日本院中壢簡
易庭九十一年度壢簡字第三二０號第一審判決提起上訴，本院判決如左：
    主      文
上訴駁回。
第二審訴訟費用由上訴人負擔。
    事      實
甲、上訴人方面：
  一、聲明：
（一）原判決廢棄。
（二）駁回被上訴人在第一審簡易之訴。
  二、陳述：如附表所示之支票二紙雖係上訴人簽發予訴外人萬駿光電有限公司（下
      稱萬駿公司）作為買賣契約之定金，然而訴外人萬駿公司竟未交付貨物予上訴
      人，訴外人萬駿公司以偽造之統一發票及上開支票交付被上訴人，向被上訴人
      貸款，故被上訴人係違法貸款予萬駿公司，且萬駿公司之負責人徐清鈞在外亦
      積欠許多債務。再者，上訴人於原審有提出答辯書狀，原審於判決中卻未加以
      斟酌。
  三、證據：提出統一發票影本十二紙、台灣新竹地方法院支付命令確定證明書一紙
      為證。
乙、被上訴人方面：
  一、聲明：駁回上訴。
  二、陳述：除與原審判決書所載者相同茲予引用外，補稱上開支票係訴外人萬駿公
      司交付被上訴人，票據關係與原因關係應分開，上訴人既是發票人就應負清償
      票款之責。
  三、證據：除援用第一審所提證據外，補提華南商業銀行竹東分行票據明細表一紙
      、統一發票二紙（均為影本）。
    理      由
一、被上訴人起訴主張：其執有上訴人簽發、付款人新竹國際商業銀行新屋分行，面
    額、票據號碼、發票日分別如附表所示支票二紙，金額計新台幣（下同）一百五
    十二萬七千六百五十九元，上開支票係訴外人萬駿公司交付予被上訴人，詎被上
    訴人於附表所示之提示日向付款人為付款之提示，竟均不獲兌現，爰基於票據付
    款請求權之法律關係，訴請上訴人應給付被上訴人右揭款項，及自附表所示提示
    日起至清償日止，按週年利率百分之六計算之利息等語。而上訴人則以：上開支
    票雖係上訴人簽發予訴外人萬駿公司作為買賣契約之定金，然而訴外人萬駿公司
    並未交付貨物予上訴人，訴外人萬駿公司以偽造之統一發票及上開支票交付被上
    訴人，向被上訴人貸款，故被上訴人係違法貸款予萬駿公司，且萬駿公司之負責
    人徐清鈞在外亦積欠許多債務，上訴人於原審有提出答辯書狀，原審於判決中卻
    未加以斟酌等語置辯。
二、本件被上訴人主張之右開事實，業據其提出系爭支票、退票理由單、統一發票各
    二紙及華南商業銀行竹東分行票據明細表一紙（均為影本）為憑，而上訴人對於
    上開支票二紙由渠簽發後交付訴外人萬駿公司，且未兌現之事實，並不爭執，故
    此部分事實堪信為真實。從而，本件應審究之爭點，乃被上訴人取得上開支票是
    否為惡意，及上訴人得否以渠與訴外人萬駿公司間之抗辯事由對抗執票之被上訴
    人？
三、按票據法第十四條固規定：「以惡意或有重大過失取得票據者，不得享有票據上
    之權利。無對價或以不相當之對價取得票據者，不得享有優於其前手之權利。」
    惟票據行為為不要因行為，執票人不負證明關於給付之原因之責任，如票據債務
    人主張執票人取得票據出於惡意或詐欺時，則應由該債務人負舉證之責，最高法
    院四十八年度台上字第一○一號及六十四年度台上字第一五四○號判例意旨均可
    資參照。經查，依上訴人所抗辯被上訴人係違法貸款予訴外人萬駿公司一節觀之
    ，被上訴人取得系爭支票係有對價關係，此為兩造所不爭執，而上訴人亦自承無
    法舉證被上訴人取得上開支票係出於惡意，故揆諸前揭說明，上訴人執與訴外人
    萬駿公司之原因關係為抗辯事由對抗被上訴人為無理由。
四、按支票不獲付款，執票人於行使或保全支票上權利之行為後，對於背書人、發票
    人及支票上其他債務人得行使追索權；又執票人向票據債務人行使追索權時，得
    請求自為付款提示日起之利息，如無約定利率者，依年利六釐計算，票據法第一
    百四十四條、第八十五條第一項、第一百三十三條分別定有明文。從而，被上訴
    人本於票據關係，請求上訴人給付一百五十二萬七千六百五十九元，及自民國九
    十年七月二日起至清償日，按年息百分之六計算之利息，為有理由，應予准許。
    又命清償票據上債務之判決，應依職權宣告假執行，民事訴訟法第三百八十九條
    第一項第四款定有明文，是原審判命上訴人如數給付，並依職權宣告假執行，並
    無違誤。至於上訴人抗辯稱：於原審有提出答辯書狀，原審於判決中卻未加以斟
    酌云云，經查，原審係於九十一年五月三十一日言詞辯論終結，而上訴人於原審
    所提出之書狀係於九十一年六月三日送達原審，有原審九十一年五月三十一日言
    詞辯論筆錄及蓋有本院收狀章之答辯狀一份附於原審卷宗可稽，足見上訴人係於
    原審言詞辯論終結後，始提出上開答辯狀，原審不予審酌上開答辯狀之內容亦無
    違誤。上訴意旨指摘原判決不當，求予廢棄改判，為無理由，應予駁回其上訴。
五、本件事證已臻明確，兩造其餘攻擊防禦方法，於本案判決結果不生影響，爰不一
    一論述，附此敘明。
六、據上論結，本件上訴為無理由，依民事訴訟法第四百三十六條之一第三項、第四
    百四十九條第一項、第七十八條，判決如主文。
中　　　華　　　民　　　國　　九十一　　年　　 十二　　 月　　二十六　　日
                              臺灣桃園地方法院民事第二庭
~B法　　　官　邱瑞祥
~B法　　　官　劉佩宜
~B法　　　官　張明儀
不得上訴。
中　　　華　　　民　　　國　　九十一　　年　　 十二　　 月　　二十五　　日
~B法院書記官　黃文琪
~F0
~T40
附表：
┌────────────┬────────┬─────────┬─────────┐
│票面金額（新台幣）      │   支票號碼     │     發票日       │     提示日       │
│                        │                │                  │                  │
├────────────┼────────┼─────────┼─────────┤
│七十五萬二千七百六十七元│ＡＡ0000000     │民國九十年六月三十│民國九十年七月二日│
│                        │                │日                │                  │
│                        │                │                  │                  │
├────────────┼────────┼─────────┼─────────┤
│七十七萬四千八百九十二元│ＡＡ0000000     │民國九十年六月三十│民國九十年七月二日│
│                        │                │日                │                  │
│                        │                │                  │                  │
└────────────┴────────┴─────────┴─────────┘
